【裁判字號】    98,易,1433
【裁判日期】    981125
【裁判案由】    違反臺灣地區與大陸地區人民關係條例
【裁判全文】
臺灣臺南地方法院刑事判決              98年度易字第1433號
公  訴  人  臺灣臺南地方法院檢察署檢察官
被      告  乙○○
上列被告因違反臺灣地區與大陸地區人民關係條例案件，經檢察
官提起公訴（98年度偵字第12755號），被告於準備程序先就被
訴事實為有罪之陳述，本院於聽取當事人之意見後，裁定進行簡
式審判程序，判決如下：
    主  文
乙○○中華民國船舶船長，違反中華民國船舶非經主管機關許可
，不得航行至大陸地區之規定，共拾罪，各處如附表所示之刑。
應執行有期徒刑拾月，如易科罰金，新臺幣壹仟元折算壹日。
    事實及理由
一、按除被告所犯為死刑、無期徒刑、最輕本刑為3年以上有期
    徒刑之罪或高等法院管轄第一審案件者外，於法院行準備程
    序進行中，被告先就被訴事實為有罪之陳述時，審判長得告
    知被告簡式審判程序之旨，並聽取當事人、代理人、辯護人
    及輔佐人之意見後，裁定進行簡式審判程序，刑事訴訟法第
    273條之1第1項及第284條之1分別定有明文。本件被告乙○
    ○所犯臺灣地區與大陸地區人民關係條例第80條之罪，乃除
    死刑、無期徒刑、最輕本刑為3年以上有期徒刑以外之罪，
    其於本院就被訴事實為有罪之陳述，經告知簡式審判程序之
    旨，並聽取公訴人、被告之意見後，本院認為適宜進行簡式
    審判程序，依刑事訴訟法第273條之2、第159條第2項之規定
    ，不適用傳聞法則有關限制證據能力之相關規定；並得依同
    法第310條之2準用第454條之規定製作略式判決書（僅記載
    「證據名稱」），合先敘明。
二、本件犯罪事實及證據資料，除犯罪事實欄第3行「從事活魚
    載運之作業」補充記載為「由乙○○負責駕駛瑞春2號漁船
    ，將臺灣臺南地區養殖業者養殖之活魚（石斑魚）運送至大
    陸廣東省饒平縣沿岸地區交由香港漁船接駁」；及證據部分
    補充「被告於本院審理時之自白」外，餘均引用檢察官起訴
    書之記載（如附件）。
三、被告乙○○為船長，未經主管機關許可，駕駛「瑞春2號」
    漁船航行至大陸地區，係違反臺灣地區與大陸地區人民關係
    條例第28條之規定，應依同條例第80條第1項之規定處斷，
    且該條例之規定，其犯罪主體，以船舶所有人、船長構成要
    件。被告乙○○所犯上開10罪間，犯意各別，行為互殊，應
    予分論併罰。爰審酌被告乙○○身為「瑞春2號」漁船船長
    ，其違反主管機關規定，受陳錦煌委託從事活魚載運之作業
    ，駕船航行至大陸地區，所為實非可取，惟被告犯後坦承犯
    行，態度尚佳，兼衡其犯罪動機、犯罪目的、犯罪手法，航
    行次數及所獲取之利益等一切情狀，分別量處如附表所示之
    刑，並定其應執行刑暨易科罰金之折算標準，以資懲儆。
四、據上論斷，依刑事訴訟法第273條之1第1項、第299條第1項
    前段、第310條之2，臺灣地區與大陸地區人民關係條例第28
    條第1項，第80條第1項前段，刑法第11條前段、第41條第1
    項前段、第51條第5款，判決如主文。
本案經檢察官甲○○到庭執行職務。
中    華    民    國    98    年    11    月    25    日
                  刑事第七庭   法  官  田幸艷
以上正本證明與原本無異。
如不服本判決應於收受本判決後10日內向本院提出上訴書狀，並
應敘述具體理由。其未敘述上訴理由者，應於上訴期間屆滿後20
日內向本院補提理由書狀（均須按他造當事人之人數附繕本）「
切勿逕送上級法院」。
                               書記官  莊文茹
中    華    民    國    98    年    11    月    26    日
附錄論罪法條：
臺灣地區與大陸地區人民關係條例第28條
中華民國船舶、航空器及其他運輸工具，經主管機關許可，得航
行至大陸地區。其許可及管理辦法，於本條例修正通過後18個月
內，由交通部會同有關機關擬訂，報請行政院核定之；於必要時
，經向立法院報告備查後，得延長之。
臺灣地區與大陸地區人民關係條例第80條
中華民國船舶、航空器或其他運輸工具所有人、營運人或船長、
機長、其他運輸工具駕駛人違反第 28 條規定或違反第 28 條之
 1 第 1 項規定或臺灣地區人民違反第 28 條之 1 第 2 項規定
者，處 3 年以下有期徒刑、拘役或科或併科新臺幣 1 百萬元以
上 1 千 5 百萬元以下罰金。但行為係出於中華民國船舶、航空
器或其他運輸工具之船長或機長或駕駛人自行決定者，處罰船長
或機長或駕駛人。
前項中華民國船舶、航空器或其他運輸工具之所有人或營運人為
法人者，除處罰行為人外，對該法人並科以前項所定之罰金。但
法人之代表人對於違反之發生，已盡力為防止之行為者，不在此
限。
刑法第 7 條之規定，對於第 1 項臺灣地區人民在中華民國領域
外私行運送大陸地區人民前往臺灣地區及大陸地區以外之國家或
地區者，不適用之。
第 1 項情形，主管機關得處該中華民國船舶、航空器或其他運
輸工具一定期間之停航，或廢止其有關證照，並得停止或廢止該
船長、機長或駕駛人之執業證照或資格。
 附表：
┌──┬──────┬──────┬──────┬───────┐
│編號│出港時間及漁│進入大陸地區│返抵時間及漁│   宣告刑     │
│    │港          │時間        │港          │              │
├──┼──────┼──────┼──────┼───────┤
│ 1  │98年5月7日  │98年5月8日  │98年5月13日 │有期徒刑月，│
│    │（將軍漁港）│某時許      │（將軍漁港）│如易科罰金，以│
│    │            │            │            │新台幣壹仟元折│
│    │            │            │            │算壹日。      │
├──┼──────┼──────┼──────┼───────┤
│ 2  │98年5月13日 │98年5月14日 │98年5月15日 │有期徒刑月，│
│    │（將軍漁港）│某時許      │（馬公漁港）│如易科罰金，以│
│    │            │            │            │新台幣壹仟元折│
│    │            │            │            │算壹日。      │
├──┼──────┼──────┼──────┼───────┤
│ 3  │98年5月21日 │98年5月22日 │98年5月26日 │有期徒刑月，│
│    │（將軍漁港）│某時許      │（馬公漁港）│如易科罰金，以│
│    │            │            │            │新台幣壹仟元折│
│    │            │            │            │算壹日。      │
├──┼──────┼──────┼──────┼───────┤
│ 4  │98年5月26日 │98年5月27日 │98年5月28日 │有期徒刑月，│
│    │（將軍漁港）│某時許      │（將軍漁港）│如易科罰金，以│
│    │            │            │            │新台幣壹仟元折│
│    │            │            │            │算壹日。      │
├──┼──────┼──────┼──────┼───────┤
│ 5  │98年5月28日 │98年5月29日 │98年5月30日 │有期徒刑月，│
│    │（將軍漁港）│某時許      │（馬公漁港）│如易科罰金，以│
│    │            │            │            │新台幣壹仟元折│
│    │            │            │            │算壹日。      │
├──┼──────┼──────┼──────┼───────┤
│ 6  │98年6月3日  │98年6月5日  │98年6月8日  │有期徒刑月，│
│    │（將軍漁港）│某時許      │（馬公漁港）│如易科罰金，以│
│    │            │            │            │新台幣壹仟元折│
│    │            │            │            │算壹日。      │
├──┼──────┼──────┼──────┼───────┤
│ 7  │98年6月11日 │98年6月12日 │98年6月14日 │有期徒刑月，│
│    │（將軍漁港）│某時許      │（馬公漁港）│如易科罰金，以│
│    │            │            │            │新台幣壹仟元折│
│    │            │            │            │算壹日。      │
├──┼──────┼──────┼──────┼───────┤
│ 8  │98年6月18日 │98年6月19日 │98年6月23日 │有期徒刑月，│
│    │（將軍漁港）│某時許      │（馬公漁港）│如易科罰金，以│
│    │            │            │            │新台幣壹仟元折│
│    │            │            │            │算壹日。      │
├──┼──────┼──────┼──────┼───────┤
│ 9  │98年6月29日 │98年6月30日 │98年7月1日  │有期徒刑月，│
│    │（將軍漁港）│某時許      │（馬公漁港）│如易科罰金，以│
│    │            │            │            │新台幣壹仟元折│
│    │            │            │            │算壹日。      │
├──┼──────┼──────┼──────┼───────┤
│10  │98年7月5日  │98年7月6日  │98年7月7日  │有期徒刑月，│
│    │（將軍漁港）│某時許      │（馬公漁港）│如易科罰金，以│
│    │            │            │            │新台幣壹仟元折│
│    │            │            │            │算壹日。      │
└──┴──────┴──────┴──────┴───────┘


司法院資訊處製作；財團法人民間司法改革基金會備份。
